臺灣士林地方法院刑事判決
111年度審金訴字第816號
公  訴  人  臺灣士林地方檢察署檢察官吳宇青  
被      告  秦漢宗



上列被告因違反洗錢防制法等案件，經檢察官提起公訴（111 年
度偵字第15285 號、第15097 號），被告於本院準備程序中就被
訴事實均為有罪之陳述，經本院合議庭裁定由受命法官獨任以簡
式審判程序審理後，本院判決如下：
    主  文
秦漢宗犯洗錢防制法第十四條第一項之洗錢罪，處有期徒刑拾月
，併科罰金新臺幣參萬元，罰金如易服勞役，以新臺幣壹仟元折
算壹日；未扣案之犯罪所得新臺幣捌佰元沒收，於全部或一部不
能沒收或不宜執行沒收時，追徵其價額。又犯洗錢防制法第十四
條第一項之洗錢罪，處有期徒刑拾月，併科罰金新臺幣參萬元，
罰金如易服勞役，以新臺幣壹仟元折算壹日；未扣案之犯罪所得
新臺幣捌佰元沒收，於全部或一部不能沒收或不宜執行沒收時，
追徵其價額。應執行有期徒刑壹年貳月，併科罰金新臺幣肆萬元
，罰金如易服勞役，以新臺幣壹仟元折算壹日；所處沒收與追徵
部分，併執行之。
    事  實
一、秦漢宗於民國111 年5 月間偶然透過網路TELEGRAM應徵，經
    不詳詐欺集團成員「小偉」許以代領包裹，每次可得新臺幣
    （下同）800 元報酬的工作，明知現今詐欺集團甚為猖獗，
    不法分子往往利用收購或詐騙所得的人頭帳戶，從事詐欺犯
    罪，並藉以掩飾、隱匿其犯罪所得，逃避檢警追查，而單純
    收送包裹，卻可領取前揭不相當的高額報酬，顯有可疑，尤
    其包裹的內容物如係存摺、提款卡等一類帳戶用物，如上所
    述，不僅可能是與「小偉」共同從事詐騙該帳戶之犯罪，也
    同時使「小偉」得以逃避刑事追訴，更有幫助「小偉」從事
    後續的詐欺、洗錢等犯罪之虞，然因缺錢花用，雖得預見前
    述情形可能發生，竟仍基於即使發生，亦不違背其本意之不
    確定故意，而意圖為自己不法之所有，基於與「小偉」共同
    犯詐欺取財罪、洗錢等犯意聯絡（詐騙人頭帳戶），及幫助
    「小偉」犯詐欺取財、洗錢等罪（詐騙匯款）之未必故意，
    而有下列兩次詐欺取財、洗錢、幫助詐欺取財及幫助洗錢等
    犯行：
  ㈠由不詳之人「韓婷安」、「黃中玉」於111 年5 月28日下午1
     時19分許，接續透過Messenger、LINE等通訊軟體聯繫林純
    如，向林純如佯稱有手機鋼化膜代工之工作機會，惟需林女
    提供提款卡，以利申請防疫補貼津貼云云，使林純如陷於錯
    誤，遂依該2 人指示，於同年6 月2 日晚間10時7 分許，前
    往高雄市○○區○○路0 號「統一便利超商前中門市」，將其所
    有之合作金庫商業銀行第0000000000000 號及郵局第000000
    00000000號等兩個帳戶之提款卡，寄送至臺北市○○區○○○路0
    0○0 號「統一便利超商長峰門市」，隨後「小偉」再以TELE
    GRAM指示秦漢宗，於111 年6 月5 日上午11時20分許，前往
    上址長峰門市領取上開包裹，將包裹內之提款卡取出後放置
    在某公園廁所之垃圾桶下方，供「小偉」自行取用，而藉前
    開包裹的輾轉傳遞，使「小偉」得以逃避刑事追訴；待「小
    偉」取走前開提款卡後，秦漢宗再返回原地，取走「小偉」
    放在該處之800 元約定報酬。
　㈡由不詳之人「張羽恩」、「黃金玉」，於111 年5 月31日下
    午5 時36分許，接續透過Messenger、LINE等通訊軟體聯繫
    張家馨，向張家馨佯稱有家庭代工之工作機會，惟需張女提
    供提款卡以購買材料，並申請輔助金云云，致張家馨陷於錯
    誤，遂依該2 人指示，於同年6 月3 日下午1 時53分許，至
    新北市○○區○○街00號1 樓「統一便利超商泰和門市」，將其
    所有之台北富邦商業銀行第00000000000000號帳戶之提款卡
    ，寄送至臺北市○○區○○街00號「統一便利超商京站門市」，
    隨後「小偉」再透過TELEGRAM指示秦漢宗，於111  年6 月6
     日上午11時39分許，前往上址京站門市領取上開包裹，將
    包裹內的提款卡取出後，放置在某公園廁所之垃圾桶下方，
    供「小偉」自行取用，而透過前開包裹的輾轉傳遞，使「小
    偉」得以逃避刑事追訴；待「小偉」取走前開提款卡後，秦
    漢宗再返回原地，取走「小偉」放在該處之800 元約定報酬
    。　
二、「小偉」在取得秦漢宗提供之上開林純如、張家馨的3 個人
    頭帳戶後，即與其所屬之其他不詳詐欺集團成員，共同意圖
    為自己不法之所有，基於詐欺取財、洗錢等犯意，自111 年
    6 月初某日起至同年6 月7 日止，分別由不詳的詐欺集團成
    員向陳俊智等如附表所示之5 名被害人佯稱略以：先前販售
    商品給其等的商家因付款設定錯誤，會持續對渠等扣款，須
    配合解除設定云云，致陳俊智等5 名被害人均陷於錯誤，而
    各於附表所示之時間，將附表所示金額之款項，匯至上開3 
     個人頭帳戶內；該詐欺集團並即於陳俊智等被害人匯款後
    ，持林純如2 人先前交付之提款卡，將上開匯款提領一空。
    嗣因林純如、張家馨、陳俊智等被害人發覺受騙，分別報警
    處理，始為警循線查獲上情。
三、案經林純如、張家馨、蘇聖文、陳俊智、高冠棕分別訴請臺
    北市政府警察局大同分局移送臺灣士林地方檢察署檢察官偵
    查起訴。
    理  由
一、證據能力：
    本件係依簡式審判程序審判之案件，依刑事訴訟法第273 條
    之2 規定，本件之證據調查，不受同法第159 條第1 項、第
    161 條之2 、第161 條之3 、第163 條之1 及第164 條至第
    170 條等規定之限制，先予敘明。
二、訊據被告秦漢宗坦承上揭詐欺、洗錢等犯行不諱，且查：
　㈠被告於111 年5 月間上網應徵由「小偉」所提供，每次800  
    元之代領包裹工作，進而依「小偉」指示，先後兩次領取由
    林純如、張家馨受騙寄出，內中分別裝有林純如合作金庫商
    業銀行第0000000000000 號及郵局第00000000000000號等兩
    個帳戶之提款卡，及張家馨台北富邦商業銀行第0000000000
    0000號帳戶之提款卡的包裹，並將提款卡交給「小偉」，而
    「小偉」在透過被告取得林純如2 人交付之前開人頭帳戶提
    款卡之後，並即以之作為詐騙、洗錢等犯罪工具，而先後詐
    騙陳俊智等附表5 名被害人等事實，迭經被告於警詢、檢察
    官偵查及本院審理時自承屬實，核與林純如、蘇聖文、張琡
    婍、陳廷威、陳俊智、張家馨、高冠棕之證述相符（111 年
    度偵字第15097 號卷第31頁、第55頁、第59頁、第61頁、第
    63頁，111 年度偵字第15285 號卷第35頁、第57-2頁），此
    外，並有林純如、張家馨與詐欺集團之通訊軟體對話紀錄、
    上開人頭帳戶之交易明細各1 份、統一超商長峰及京站門市
    攝錄被告領取包裹之監視器畫面翻拍照片各1 份在卷可考（
    同上第15097 號偵查卷第35頁至第43頁、第15頁，同上第15
    285 號偵查卷第49頁至第53頁、第69頁、第27頁），足徵被
    告前開自白屬實，可以採信。
　㈡按刑法第13條規定所稱之故意，非僅直接故意，即能「預見
    其發生而其發生並不違背其本意」，所謂之未必故意者，亦
    屬之（刑法第13條第2 項規定參照），茲查，現今詐欺集團
    甚為猖獗，不法分子往往利用收購或詐騙所得的人頭帳戶從
    事詐欺犯罪，同時藉以掩飾、隱匿其犯罪所得，逃避檢警追
    查，而單純收送包裹，卻可領取不相當的800 元報酬，顯有
    可疑，尤其包裹的內容物如係存摺、提款卡等一類帳戶用物
    ，更有可能是為詐欺集團提供爾後犯罪之助力，上情因政府
    宣導、報章媒體多方傳播之故，應已係眾所周知，被告雖係
    國小畢業，然依其在警詢中略稱：伊領取包裹後會將包裹拆
    開，拿出裡面的提款卡放在「小偉」指定的公園廁所內的垃
    圾桶下方，拿的人是誰伊不知道，會跟對方錯開，對方會把
    薪水放在垃圾桶下面，伊事後再回去拿，「小偉」也有跟伊
    說這是車手領錢的工作等語（111 年度偵字第15097 號卷第
    19頁至第21頁），對此顯難諉為不知，然其仍因失業使然（
    同上偵查卷第21頁），而持續為「小偉」領取包裹，依上說
    明，被告有與「小偉」共同從事詐騙包裹內的人頭帳戶與該
    次洗錢的犯罪，及幫助「小偉」從事後續的詐欺、洗錢等犯
    罪之未必故意甚明。
　㈢綜上所述，本件事證明確，被告犯行洵堪認定，應依法論科
    。
三、查所謂之「機房」、「車手」、「收簿手」等用詞，僅能視
    為一般詐欺集團成員分工的描述，並非法律用語，故詐欺集
    團的成員在個別犯罪中應負何種責任，不宜單純望文生義，
    仍應依其個案情節，根據法律的相關規定，妥為論斷方是，
    次按，刑法對於共同正犯與幫助犯之區別，向來根據行為人
    之主觀犯意與客觀行為，綜合觀察，申言之，如行為人基於
    為自己犯罪之意思，則不論其是否分擔構成要件之行為，均
    為共同正犯，而行為人如係基於幫助他人犯罪之意思，而參
    與犯罪構成要件之行為時，依現行實務見解，仍為正犯，亦
    即，僅限於行為人以幫助他人犯罪之意思，參與犯罪構成要
    件以外之行為時，方能認係幫助犯（最高法院70年度台上字
    第687 號判決要旨參照），茲查，本案被告為「小偉」領取
    兩次裝有人頭帳戶提款卡之包裹，而提供前開人頭帳戶之林
    純如、張家馨均係受本案之詐欺集團所愚，遂交出渠等帳戶
    等情，已見前述，而因帳戶本身即係具有經濟價值之財物，
    且被告領取包裹，主觀上係為賺取該800 元報酬，有為自己
    犯罪之意，客觀上也已直接分擔獲取前開財物之構成要件行
    為之故，其就此部分詐欺犯行，自應與「小偉」成立共同正
    犯，又提款卡在此時雖係本案中無從隱匿或掩飾之財物，然
    「小偉」既係透過被告，輾轉從林純如等人手中取得前開提
    款卡，則前開移轉過程顯然具有使「小偉」逃避刑事追訴之
    作用，是參酌洗錢防制法第2 條第1 款規定，仍應認係洗錢
    行為，故被告亦同時成立此部分洗錢罪之共同正犯。再者，
    「小偉」在取得前開人頭帳戶後，以之作為後續詐騙陳俊智
    等附表所示之5 名被害人等情，已見前述，就「小偉」從事
    之此部分詐欺、洗錢犯行部分，既無證據證明被告有再參與
    箇中分工，或有從中分取不法利益，且被告所得之800 元報
    酬，係基於其先前提領包裹而來，乃按件計酬，亦即被告在
    交付包裹並領取報酬後，其該次犯罪行為應即終了，也與後
    續之詐欺、洗錢犯罪無關，被告又係該詐欺集團最外圍之一
    環，不能遽認其與「小偉」等詐欺集團之核心分子般，有將
    該詐欺集團後續之詐欺、洗錢犯罪，一併視為自己的整體犯
    罪計畫之意，故應認被告就此部分詐欺、洗錢犯行，並無為
    自己犯罪之意，其提供林純如2 人之提款卡，充其量也僅能
    認係為「小偉」後續詐騙被害人匯款及洗錢之犯罪，提供重
    要助力，屬於構成要件以外之幫助行為，依上說明，被告就
    此部分犯行，應係幫助犯，末查，本案被告自始僅接觸「小
    偉」1 人，其實際上也只負責在該詐欺集團誘使林純如、張
    家馨2 人寄送包裹後，前往領取包裹，據此論之，被告對本
    案詐欺犯罪之手法以至參與人數，未必知情，是以，依現有
    證據，僅能認定被告係與「小偉」2 人共犯詐欺罪，尚難遽
    以3 人以上詐欺論擬，併此敘明。
四、論罪科刑：
  ㈠核被告兩次為「小偉」領取包裹，所為均係犯刑法第339  條
    第1 項之詐欺取財罪（詐欺被害人交付提款卡部分）、洗錢
    防制法第14條第1 項之洗錢罪（使「小偉」逃避刑事追訴部
    分），及刑法第30條第1 項、第339 條第1 項之幫助詐欺取
    財罪（詐欺被害人匯款至人頭帳戶部分），及刑法第30條第
    1 項、洗錢防制法第14條第1 項之幫助洗錢罪（掩飾、隱匿
    詐欺被害人匯款的不法所得部分）。被告與「小偉」就上開
    兩次犯行間，均有犯意聯絡及行為分擔，為共同正犯。
　㈡幫助犯與正犯固有法條競合的吸收關係（最高法院24年上字
    第3279號判例要旨參照），惟不論吸收犯或吸收關係，總以
    能充分評價犯罪行為之不法性為前提，亦即被吸收對象的不
    法內涵，應可為吸收者所全部涵蓋、包括，方有吸收犯或吸
    收關係可言，本案被告提領包裹，直接詐得林純如、張家馨
    2 人提供之提款卡，間接幫助「小偉」後續詐欺陳俊智等附
    表5 名被害人之匯款，兩者的被害法益並不相同，無法一起
    涵蓋評價，故應分開論罪；同理，被告所犯之洗錢罪與幫助
    洗錢罪之間，也應分開論罪，附此敘明。
　㈢被告在提領林純如寄出之包裹後，將內藏的林純如提款卡交
    給「小偉」，使「小偉」得以逃避刑事追訴，既係犯1 個詐
    欺取財罪與洗錢罪，同時也幫助「小偉」犯後續詐騙附表編
    號1 至編號4 所示4 名被害人之詐欺取財罪，及各次附隨之
    洗錢罪，此係以1 行為同時觸犯上開詐欺取財罪、洗錢罪、
    幫助詐欺取財罪及幫助洗錢罪，為想像競合犯，依刑法第55
    條規定，應從一重之洗錢罪處斷。同理，被告第二次領取張
    家馨之提款卡，同時幫助「小偉」犯後續詐騙附表編號5 之
    被害人及該次之洗錢罪，所犯之詐欺取財罪、洗錢罪與幫助
    詐欺罪、幫助洗錢罪，亦應依刑法第55條規定，從一重之洗
    錢罪處斷。
　㈣按此計算，被告共犯2 個洗錢罪，該2 罪分別侵害林純如、
    張家馨兩名被害人之財產法益，客觀上並可藉林純如2 人之
    受騙情節，分開評價，故應分論併罰。
　㈤被告事後在本院審理時已經認罪，依洗錢防制法第16條第2  
    項規定，所犯上開兩罪均減輕其刑。
  ㈥爰審酌被告此前並無前科，有臺灣高等法院被告前案紀錄表
    在卷可考，其僅因缺錢花用，竟貿然替「小偉」領取裝有提
    款卡之包裹，犯罪之目的、動機，並無特別可憫，犯罪手段
    亦無可取，犯後雖坦承犯行，然亦未能與林純如等被害人達
    成和解，本不宜輕縱，姑念其所從事代收包裹的「收簿手」
    工作，與「小偉」等隱身幕後指揮規劃，或電話中詐騙被害
    人之詐欺成員相較，犯罪分工中較為低階，屬最外圍一環，
    涉案情節較輕，每次所獲得之不法報酬也僅800 元（詳如下
    述），林純如、張家馨僅被騙走帳戶，渠2 人所蒙受之實際
    財產損失有限，至於陳俊智等附表所示之5 名被害人雖均蒙
    受相當之金錢損失，然被告就此部分犯罪畢竟僅屬於提供助
    力之幫助犯，也未從中獲得何種不法利益，另斟酌被告之年
    齡智識、生活經驗、家庭與經濟狀況及其他一切情狀，分別
    量處如主文所示之刑，再定其應執行刑，並均諭知罰金易服
    勞役之折算標準，以資懲儆。
五、沒收與追徵：
　  依被告所述，其每次領取包裹可獲得800 元之報酬（同上第
    15097 號卷第21頁），上開不法所得既未扣案，被告亦未賠
    償或返還給林純如等被害人，故此應依刑法第38條之1 第1 
     項前段、第3 項規定，在被告兩次犯罪之主文項下分別宣
    告沒收，於全部或一部不能沒收或不宜執行沒收時，追徵其
    價額；林純如等人並得依刑事訴訟法第473 條第1 項規定，
    於裁判確定後1 年內，向檢察官聲請發還已沒收之犯罪所得
    ，或給付其變價，併此敘明。被告經宣告多次沒收，依刑法
    第40條之2 第1 項規定，併執行之。　　
據上論斷，應依刑事訴訟法第273 條之1 第1 項、第299 條第1 
 項前段，洗錢防制法第14條第1 項、第16條第2 項，刑法第11
條前段、第28條、第30條第1 項、第339 條第1 項、第55條、第
42條第3 項前段、第51條第5 款、第7 款、第38條之1 第1 項前
段、第3 項、第40條之2 第1 項，刑法施行法第1 條之1 第1  
項，判決如主文。
本案經檢察官靳開聖到庭執行職務。
中　　華　　民　　國　 111  　年　　11　　月　　21　　日
                  刑事第十庭法　官  陳彥宏
以上正本證明與原本無異。　　　　　　
如不服本判決，應於收受判決後20日內向本院提出上訴書狀，並
敘述具體理由，未敘述上訴理由者，應於上訴期間屆滿後20日內
向本院補提理由書（均須按他造當事人之人數附繕本，勿逕送上
級法院），提起上訴。　　　　　
因疫情而遲誤不變期間，得向法院聲請回復原狀。
                            書記官  李文瑜 
中　　華　　民　　國　 111  　年　　11　　月　　21　　日
 論罪法條：
刑法第339條
意圖為自己或第三人不法之所有，以詐術使人將本人或第三人之
物交付者，處5 年以下有期徒刑、拘役或科或併科50萬元以下罰
金。
以前項方法得財產上不法之利益或使第三人得之者，亦同。
前2項之未遂犯罰之。
洗錢防制法第2條
本法所稱洗錢，指下列行為：
一、意圖掩飾或隱匿特定犯罪所得來源，或使他人逃避刑事追訴
    ，而移轉或變更特定犯罪所得。
二、掩飾或隱匿特定犯罪所得之本質、來源、去向、所在、所有
    權、處分權或其他權益者。
三、收受、持有或使用他人之特定犯罪所得。
洗錢防制法第14條
有第二條各款所列洗錢行為者，處7 年以下有期徒刑，併科新臺
幣5 百萬元以下罰金。
前項之未遂犯罰之。
前二項情形，不得科以超過其特定犯罪所定最重本刑之刑。　　

附表：
編號 被害人 轉帳（ATM存款)時間 金額 帳戶 1 陳俊智 111年6月5日16時51分、 111年6月5日16時53分 45986元、 9987元 合庫帳戶 2 蘇聖文 111年6月5日17時2分 150352元 郵局帳戶 3 張琡婍 111年6月5日17時31分 29987元 合庫帳戶 4 陳廷威 111年6月5日17時6分、 111年6月5日17時35分 27999元、 17999元 合庫帳戶 5 高冠棕 111年6月6日22時58分、 111年6月6日23時05分、 111年6月7日0時10分、 111年6月7日0時13分、 111年6月7日0時25分 49986元、 19989元、 29997元、 29986元、 28985元 台北富邦帳戶